臺灣屏東地方法院民事判決　　　　　 110年度家繼簡字第17號
原　　　告　郭森水　

訴訟代理人　翁旭紳律師

被　　　告　郭明忠　

被　　　告　郭潘牡丹

被　　　告　郭銘豐　

被　　　告　郭富敏　

被　　　告　郭富強　

被　　　告　郭昆能　

被　　　告　郭順鐘　

被　　　告　郭順響　

被　　　告　郭順發　

被　　　告　黃仁怡　

被　　　告　黃珀琪　

被　　　告　黃瓊瑠　

被　　　告　郭清良
兼被告郭潘玉蘭之承受訴訟人



被　　　告　郭清長
兼被告郭潘玉蘭之承受訴訟人



被　　　告　郭長榮
兼被告郭潘玉蘭之承受訴訟人


被　　　告　徐風連　



被　　　告　郭哲皓
兼被告郭潘玉蘭之承受訴訟人






被　　　告　郭心怡
兼被告郭潘玉蘭之承受訴訟人




被　　　告　郭長滿
兼被告郭潘玉蘭之承受訴訟人




被　　　告　郭秀菊
兼被告郭潘玉蘭之承受訴訟人



被　　　告　郭秀娥
兼被告郭潘玉蘭之承受訴訟人


被　　　告　郭森松　

被　　　告　郭森南　

被　　　告　郭森枝　


被　　　告　郭潘金英

被　　　告　郭連福　

被　　　告　郭連盛　



被　　　告　蘇崇文　



被　　　告　蘇虹頤　

被　　　告　郭秀霞　

被　　　告　郭秀碧　

被　　　告　陳秀桃　

被　　　告　鍾文財　


被　　　告　鍾文源　

被　　　告　鍾文成　

被　　　告　鍾錦富
兼被告鍾恭妹之承受訴訟人





被　　　告　郭鍾玉妹
兼被告鍾恭妹之承受訴訟人


被　　　告　趙安朝　


被　　　告　趙秀鳳　

被　　　告　趙菊英　

被　　　告　周建忠　

被　　　告　周建文　

被　　　告　趙秀美（Hsiumei　 Chao）






被告兼前列
6 人共　同
訴訟代理人　趙秀枝　

上列當事人間請求分割遺產事件，本院於民國111 年1 月18日言
詞辯論終結，判決如下：
    主  文
兩造就被繼承人郭僯和、郭進財、郭僯貴所遺如附表一所示之遺
產，應依如附表一「分割方法」欄所示方式分割。
訴訟費用由兩造依如附表二所示之應繼分比例負擔。
    理  由
壹、程序方面﹕
一、家事訴訟事件，除本法別有規定者外，準用民事訴訟法之規
    定，為家事事件法第51條所明定。又按當事人死亡者，訴訟
    程序在有繼承人、遺產管理人或其他依法令應續行訴訟之人
    承受其訴訟以前當然停止；前開承受訴訟人，於得為承受時
    ，應即為承受之聲明；他造當事人，亦得聲明承受訴訟；聲
    明承受訴訟，應提出書狀於受訴法院，由法院送達於他造；
    當事人不聲明承受訴訟時，法院亦得依職權，以裁定命其續
    行訴訟，民事訴訟法第168 、175 條、第176 條、第178 條
    分別定有明文。本件被告鍾恭妹於訴訟進行中之民國110 年
    7 月11日死亡，其繼承人為被告鍾錦富、郭鍾玉妹，此有除
    戶戶籍謄本、繼承系統表附卷可稽，爰依上開法律規定，依
    職權裁定命被告鍾錦富、郭鍾玉妹均為被告鍾恭妹之承受訴
    訟人。又被告郭潘玉蘭於本案繫屬後之110 年12月18日死亡
    ，被告郭清良、郭清長、郭長榮、郭長滿、郭秀菊、郭秀娥
    為其子女為繼承人，被告郭哲皓、郭心怡為其孫子女為代位
    繼承人，有個人基本資料、戶籍謄本及繼承系統表在卷可參
    ，依上開法律規定，爰依職權裁定由被告郭清良、郭清長、
    郭長榮、郭長滿、郭秀菊、郭秀娥、郭哲皓、郭心怡為被告
    郭潘玉蘭之承受訴訟人，續行訴訟，先予敘明。
二、按家事訴訟事件，除本法別有規定者外，準用民事訴訟法之
    規定；言詞辯論期日，當事人之一造不到場者，得依到場當
    事人之聲請，由其一造辯論而為判決，家事事件法第51條、
    民事訴訟法第385 條第1 項前段分別定有明文。被告郭順響
    、趙安朝、趙秀鳳、趙菊英、周建忠、周建文、趙秀美、趙
    秀枝以外之被告經合法通知，無正當理由未於言詞辯論期日
    到場，核無民事訴訟法第386 條各款所列情形之一，依家事
    事件法第51條準用民事訴訟法第385 條第1 項前段規定，爰
    依原告之聲請，由其一造辯論而為判決。
貳、實體部分：
一、本件原告起訴主張略以：㈠被繼承人郭僯和於民國49年12月
    31日死亡、被繼承人郭進財於昭和12年（即民國26年）1 月
    27日死亡，被繼承人郭僯貴於昭和11年（即民國25年）9 月
    27日死亡，其等遺有屏東縣○○鄉○○段000 地號土地（地
    目：建，面積3,678.44平方公尺，下稱系爭土地）之應有部
    分各1/8 、1/8 、4/8 。郭進財未婚無子嗣，父母郭呌古、
    郭周氏朱分別早於大正9 年（即民國9 年）4 月4 日、昭和
    5 年（即民國19年）2 月25日業已死亡，又其死亡時係於其
    兄郭僯和為戶主之戶籍內；郭僯貴死亡時未婚無子嗣，父母
    郭歪古、潘氏招悌分別早於民國前3 年6 月30日、民國13年
    3 月19日業已死亡，又其死亡時係於其伯父郭呌古之長子即
    郭僯和為戶主之戶籍內，故其等財產應由第4 順位戶主郭僯
    和繼承。兩造為郭僯和之繼承人，被繼承人郭僯和、郭進財
    、郭僯貴於臺灣屏東地方院106 年度司執字第995 號執行案
    件中為債務人，系爭土地經變價拍賣，分配款如附表一所示
    （下稱系爭遺產），因共有人眾多，整合不易，未能協議分
    割，且對於系爭遺產未有不分割契約，亦無不能分割之限制
    ，爰依民法第1164條、第830 條、第824 條第2 項規定，請
    求按各繼承人應繼分比例分割為分別共有。並聲明：⒈兩造
    就被繼承人郭僯和、郭僯貴、郭進財等3 人所遺如附表一所
    示遺產，應依應繼分比例分配。⒉訴訟費用由兩造依應繼分
    比例負擔等語。
二、被告郭潘牡丹、郭昆能、郭順鐘、郭順響、郭清良、郭秀娥
    、郭森枝、郭連盛、趙秀霞、趙秀枝則以：對本件沒有意見
    。
三、被告趙安朝、趙秀鳳、趙菊英、周建忠、周建文、趙秀美雖
    未親自到庭，惟均委任被告趙秀枝為訴訟代理人到庭陳述意
    見如上。
四、上開二、三以外之被告郭明忠等人未於言詞辯論期日到場，
    亦未提出任何書狀，作何聲明或陳述。
五、本院之判斷
    ㈠原告主張被繼承人郭僯和、郭僯貴、郭進財遺有系爭土地
      之應有部分各1/8 、1/8 、4/8 ，又郭僯貴、郭進財均無
      子女，二人先後於昭和11年（即民國25年）9 月27日、昭
      和12年（即民國26年）1 月27日死亡，依日據時期臺灣地
      區繼承法制，其遺產已由戶長即郭僯和繼承等情，業經本
      院以92年度訴字第731 號判決確定，有該判決附卷，並經
      本院依職權調取卷宗核閱無誤。又被繼承人郭僯和於上揭
      時間死亡，遺有系爭土地並經拍賣後分配款如附表一所示
      之遺產，兩造分別為被繼承人郭僯和之繼承人、再轉繼承
      人及代位繼承人，共同繼承上開遺產，應繼分如附表二所
      示，迄今兩造仍無法達成分割協議等情，業據原告提出被
      繼承人郭僯貴、郭進財、郭僯和及郭周朱氏、郭成榮、郭
      黃氏金、郭潘金、郭玉錦、郭潘玉梅、郭昆宗、郭桂貞、
      黃振裕、郭玉昌、郭長華、郭玉鳳、郭森平、郭邱秀金、
      郭秀連、郭玉鳴、鍾郭玉蘭、鍾錦貴、鍾之日子、鍾聯芳
      、鍾錦華、鍾素幸、鍾秋月、趙天來、趙郭應妹、趙秀雲
      、郭僯文、郭僯林、郭進丁、郭氏和春、郭氏和鬆、郭錦
      傳、郭呌古之除戶戶籍謄本（卷㈠第55、63、65、67、73
      、77、95、105 、117 、129 、131 、133 、145 、147
      、167 、169 、171 、173 、175 、187 、195 、199 、
      209 頁、卷㈡第29、31、33、35、37、39、41、43、45頁
      ）、兩造之戶籍資料（卷㈠第79至91頁、第97至99頁、第
      107 至115 頁、第119 、107 、123 、125 頁、第135 至
      141 頁、第149 、151 頁、第155 至161 頁、第181 至18
      5 頁、第189 至193 頁、第201 至205 頁、第211 至215
       頁 ）、被繼承人郭僯和、郭僯貴、郭進財及鍾恭妹、郭
      潘玉蘭之繼承系統表等資料附卷可參，復經本院職權調取
      兩造之戶籍資料、本院109 年5 月14日屏院進民執己字第
      106 司執995 號函文、強制執行金額分配表、本院109 年
      6 月12日屏院進民執己字第106 司執995 號函文、100 年
      度存字第312 號提存書、本院109 年7 月6 日屏院進民執
      己字第106 司執995 號函文、本院保管款支出清單、本院
      民事執行事件關於債權案款分配完畢報結審查表、鍾恭妹
      、郭潘玉蘭之個人戶籍資料等件核閱無誤，並經本院調閱
      106 年度司執字第995 號卷宗核閱在卷，是原告上開之主
      張堪信為真。
    ㈡按遺產繼承人，除配偶外，依下列順序定之：一、直系血
      親卑親屬。二、父母。三、兄弟姊妹。四、祖父母。按同
      一順序之繼承人有數人時，按人數平均繼承；配偶有相互
      繼承遺產之權，其應繼分，依左列各款定之：一、與第11
      38條所定第一順序之繼承人同為繼承時，其應繼分與他繼
      承人平均。第1138條所定第一順序之繼承人，有於繼承開
      始前死亡或喪失繼承權者，由其直系血親卑親屬代位繼承
      其應繼分，民法第1138條、民法第1140條、第1141條前段
      、第1144條第1 款定有明文。查被繼承人郭僯貴、郭進財
      之遺產已由戶長即被繼承人郭僯和繼承，嗣被繼承人郭僯
      和於49年間死亡，兩造均為被繼承人郭僯和之繼承人、再
      轉繼承人及代位繼承人，其應繼分詳如附表二所示。又上
      開原屬被繼承人郭僯貴、郭進財、郭僯和所有之系爭土地
      之應有部分，業經法院變價，可分配款如附表一所示，則
      該不動產既已變價為分配款，應由兩造本於繼承關係公同
      共有，兩造目前既無法達成分割遺產之協議，而上述遺產
      亦無不能分割之情形，依照上開規定，原告主張裁判分割
      被繼承人郭僯和、郭僯貴、郭進財之遺產，即無不合，應
      予准許。
    ㈢又按繼承人有數人時，在分割遺產前，各繼承人對於遺產
      全部為公同共有。繼承人得隨時請求分割遺產，但法律另
      有規定或契約另有訂定者，不在此限。此為民法第1151條
      、第1164條定有明文。次按，公同共有物之分割，除法律
      另有規定外，準用關於共有物分割之規定。又分割之方法
      不能協議決定，法院得因任何共有人之請求，命為下列之
      分配：（一）以原物分配於各共有人。但各共有人均受原
      物之分配顯有困難者，得將原物分配於部分共有人。（二
      ）原物分配顯有困難時，得變賣共有物，以價金分配於各
      共有人；或以原物之一部分分配於各共有人，他部分變賣
      ，以價金分配於各共有人。以原物為分配時，如共有人中
      有未受分配，或不能按其應有部分受分配者，得以金錢補
      償之。民法第830 條第2 項、第824 條第2 項、第3 項分
      別定有明文。且定共有物分割之方法，固可由法院自由裁
      量，不受共有人主張之拘束，但須以其方法適當者為限。
      法院裁判分割共有物，除應斟酌各共有人之利害關係、使
      用情形，及各共有人分割後所得之利用價值、利用前景及
      分割後各部分之經濟價值是否相當而為適當之分配，始能
      謂為適當而公平。於共有人中有不能按其應有部分受分配
      ，或所受分配之不動產，其價格不相當時，應以適當之價
      格補償之，始符合公平經濟之原則（最高法院105 年度台
      上字第111 號判決意旨參照）。查原告主張對於被繼承人
      郭僯和、郭僯貴、郭進財遺產，應分別依兩造法定應繼分
      比例分割，被告等就原告主張之分割方法並未為反對意見
      。本院審酌系爭土地業已拍賣變價，可分配款如附表一所
      示，應無不能分割或不宜分割之情事，爰審酌遺產之性質
      、經濟效用、分割便利性及兩造意見等情，認由兩造按如
      附表二所示應繼分比例分配為適當，爰裁判分割如主文所
      示。
六、末按分割遺產之訴，係必要共同訴訟，原、被告之間本可互
    換地位，且兩造均蒙其利，是認本件之訴訟費用應由兩造依
    其應繼分之比例負擔，較為公允，併此敘明。
七、據上論結，本件原告之訴為有理由，依家事事件法第51條，
    民事訴訟法第385 條第1 項前段、第78條、第80條之1 ，判
    決如主文。
中    華    民    國   111    年    1     月    21    日
                      家事法庭  法  官  黃惠玲
以上正本係照原本作成。
如對本判決上訴，須於判決送達後20日之不變期間內，向本院提
出上訴狀。
中    華    民    國   111    年    1     月    21    日
                                書記官  黃秀梅
　
附表一：
┌──┬─────────────┬─────────┐
│編號│遺產內容                  │分割方法          │
├──┼─────────────┼─────────┤
│1   │㈠被繼承人郭僯和之遺產新臺│由兩造依附表二所示│
│    │  幣715,305元             │應繼分比例分配    │
│    │㈡被繼承人郭進財之遺產新臺│                  │
│    │  幣715,305元             │                  │
│    │㈢被繼承人郭僯貴之遺產新臺│                  │
│    │  幣2,861,222元           │                  │
│    │共計新台幣4,291,832元     │                  │
└──┴─────────────┴─────────┘
　
附表二：
┌──┬─────┬─────────┐
│編號│繼承人    │應繼分            │
├──┼─────┼─────────┤
│1   │郭明忠    │1/7               │
├──┼─────┼─────────┤
│2   │郭潘牡丹  │1/168             │
├──┼─────┼─────────┤
│3   │郭銘豐    │1/168             │
├──┼─────┼─────────┤
│4   │郭富敏    │1/168             │
├──┼─────┼─────────┤
│5   │郭富強    │1/168             │
├──┼─────┼─────────┤
│6   │郭昆能    │1/42              │
├──┼─────┼─────────┤
│7   │郭順鐘    │1/42              │
├──┼─────┼─────────┤
│8   │郭順響    │1/42              │
├──┼─────┼─────────┤
│9   │郭順發    │1/42              │
├──┼─────┼─────────┤
│10  │黃仁怡    │1/126             │
├──┼─────┼─────────┤
│11  │黃珀琪    │1/126             │
├──┼─────┼─────────┤
│12  │黃瓊瑠    │1/126             │
├──┼─────┼─────────┤
│13  │郭清良    │1/49              │
├──┼─────┼─────────┤
│14  │郭清長    │1/49              │
├──┼─────┼─────────┤
│15  │郭長榮    │1/49              │
├──┼─────┼─────────┤
│16  │徐風連    │1/168             │
├──┼─────┼─────────┤
│17  │郭哲皓    │17/2352           │
├──┼─────┼─────────┤
│18  │郭心怡    │17/2352           │
├──┼─────┼─────────┤
│19  │郭長滿    │1/49              │
├──┼─────┼─────────┤
│20  │郭秀菊    │1/49              │
├──┼─────┼─────────┤
│21  │郭秀娥    │1/49              │
├──┼─────┼─────────┤
│22  │郭森水    │1/28              │
├──┼─────┼─────────┤
│23  │郭森松    │1/28              │
├──┼─────┼─────────┤
│24  │郭森南    │1/28              │
├──┼─────┼─────────┤
│25  │郭森枝    │1/28              │
├──┼─────┼─────────┤
│26  │郭潘金英  │1/42              │
├──┼─────┼─────────┤
│27  │郭連福    │1/42              │
├──┼─────┼─────────┤
│28  │郭連盛    │1/42              │
├──┼─────┼─────────┤
│29  │蘇崇文    │1/84              │
├──┼─────┼─────────┤
│30  │蘇虹頤    │1/84              │
├──┼─────┼─────────┤
│31  │郭秀霞    │1/42              │
├──┼─────┼─────────┤
│32  │郭秀碧    │1/42              │
├──┼─────┼─────────┤
│33  │陳秀桃    │1/112             │
├──┼─────┼─────────┤
│34  │鍾文財    │1/112             │
├──┼─────┼─────────┤
│35  │鍾文源    │1/112             │
├──┼─────┼─────────┤
│36  │鍾文成    │1/112             │
├──┼─────┼─────────┤
│37  │鍾錦富    │3/56              │
├──┼─────┼─────────┤
│38  │郭鍾玉妹  │3/56              │
├──┼─────┼─────────┤
│39  │趙安朝    │1/42              │
├──┼─────┼─────────┤
│40  │趙秀鳳    │1/42              │
├──┼─────┼─────────┤
│41  │趙秀枝    │1/42              │
├──┼─────┼─────────┤
│42  │趙菊英    │1/42              │
├──┼─────┼─────────┤
│43  │周建忠    │1/84              │
├──┼─────┼─────────┤
│44  │周建文    │1/84              │
├──┼─────┼─────────┤
│45  │趙秀美    │1/42              │
└──┴─────┴─────────┘